【裁判字號】    99,易,1768
【裁判日期】    991028
【裁判案由】    詐欺
【裁判全文】
臺灣高雄地方法院刑事判決              99年度易字第1768號
公  訴  人  臺灣高雄地方法院檢察署檢察官
被      告  戊○○
上列被告因詐欺案件，經檢察官提起公訴（99年度偵字第17752
號），及移送併辦（99年度偵字第22262 、25223 、29604 號）
，本院判決如下：
    主  文
戊○○幫助犯詐欺取財罪，處有期徒刑月，如易科罰金，以新
台幣壹仟元折算壹日。
    事  實
一、戊○○能預見將其所申辦之銀行帳戶、提款卡及密碼交付與
    他人，他人可能以該帳戶及提款卡作為詐欺取財之不法使用
    ，竟仍基於幫助詐欺取財之不確定故意，於民國99年3 月4
    日至3 月8 日間之某日，在高雄市○○路附近之麥當勞，將
    其所有之華南商業銀行路竹分行、帳號為000000000000號帳
    戶之存摺、提款卡及密碼，交付予姓名、年籍不詳之詐騙集
    團成員使用。嗣該詐騙集團成員於取得前開資料後，即與所
    屬詐欺集團之其他成員，共同基於意圖為自己不法所有之犯
    意聯絡，分別於（一）99年3 月8 日某時許，在雅虎拍賣網
    站上，刊登販售電動吸乳器之虛偽訊息，致丙○○陷於錯誤
    ，而上網應買，並於同日12時14分許，以網路匯款之方式，
    依其指示，轉帳新台幣4510元至上開戊○○上開帳戶中，嗣
    因丙○○察覺有異，報警處理，始悉上情；（二）99年3 月
    8 日某時，在雅虎奇摩拍賣網站上，刊登販售「PHILIPS 飛
    利浦音波按摩除毛冰刀HP6517/HP-6517」之訊息，並以張桂
    芳（另由台灣嘉義地方法院檢察署偵辦中）所申請之行動電
    話門號0000000000號為聯絡工具，致甲○○上網瀏覽前開網
    站後陷於錯誤，於99年3 月8 日9 時48分許，轉帳2950元至
    戊○○上開帳戶內，嗣因甲○○發覺受騙而報案處理；（三
    ）99年3 月6 日前某日，在奇摩雅虎拍賣網站上，刊登販售
    電動吸乳器之虛偽訊息，嗣於99年3 月6 日間某時，乙○○
    上網瀏覽上開網頁，致陷於錯誤而下標購買，並依詐欺集團
    指示，於99年3 月8 日13時30分許，以網路匯款2100元至上
    開戊○○所開立之帳戶中，嗣因乙○○察覺有異報警處理，
    始悉上情；（四）99年3 月8 日某時，在雅虎奇摩拍賣網站
    上，刊登販售「樂亦康120 顆1 盒1950元2 盒3800元」之訊
    息，致丁○○上網瀏覽前開網站後陷於錯誤，於99年3 月9
    日15時許，轉帳2000元至戊○○上開帳戶內，嗣因發覺受騙
    而報案處理。
二、案經台中縣政府警察局豐原分局移送台灣高雄地方法院檢察
    署檢察官偵查起訴及移送併辦。
    理  由
一、上開犯罪事實業據被告於本院審理中坦承不諱，核與證人即
    被害人丙○○、甲○○、乙○○、丁○○於警詢中所證述之
    情節相符，並有交易明細表2 張及被告上開華南銀行帳戶之
    往來明細及對帳單1 份在卷可查。罪證明確，被告犯行堪以
    認定。
二、按刑法上之幫助犯，係對於犯罪與正犯有共同之認識，而以
    幫助之意思，對於正犯資以助力，而未參與實施犯罪之行為
    者而言。是以，如未參與實施犯罪構成要件之行為，且係出
    於幫助之意思提供助力，即屬幫助犯，而非共同正犯。本件
    被告提供其行動電話門號予詐欺集團使用，使詐欺集團得基
    於詐欺取財之犯意，向他人詐取財物，惟並無證據證明被告
    有參與詐欺取財犯行之構成要件行為，自均應論以幫助犯。
    是核被告所為，係對於詐欺集團成員遂行詐欺取財犯行資以
    助力，係犯刑法第30條第1 項前段、第339 條第1 項之幫助
    詐欺取財罪。又被告以一提供帳戶資料之幫助行為供犯罪集
    團為詐欺取財款項匯入之用，並使被害人4 人均陷於錯誤，
    匯入款項至被告之上開帳戶中，係以一行為同時觸犯數幫助
    詐欺取財罪，侵害不同被害人之財產法益，為同種想像競合
    犯，應依刑法第55條規定，論以一幫助詐欺取財罪處斷。又
    被告並未實際參與詐欺取財犯行，所犯情節較正犯輕微，爰
    依刑法第30條第2 項規定，減輕其刑。審酌被告明知目前國
    內詐騙行為猖獗，竟仍將銀行帳戶交付予他人使用，使詐欺
    集團用以為詐欺取財之犯行，不僅造成執法機關不易查緝，
    危害社會治安，助長社會詐騙歪風，更造成被害人求償上之
    困難，惟犯後坦認犯行態度尚可及其他等一切情狀，量處如
    主文所示之刑，並均諭知易科罰金之折算標準。
三、被告所犯上開犯罪事實一之（二）至（四）部分之犯行即移
    送併案部分，雖未據檢察官起訴，惟與起訴部分有想像競合
    之裁判上一罪之關係，自為起訴效力所及，本院自得一併審
    理，併此敘明。
據上論斷，應依刑事訴訟法第299 條第1 項前段，刑法第339 條
第1 項、第30條、第55條、第41條第1 項前段，刑法施行法第1
條之1 ，判決如主文。
中    華    民    國    99    年    10    月    28    日
                  刑事第八庭    審判長法  官  王伯文
                                      法  官  陳俊宏
                                      法  官  林俊寬
以上正本證明與原本無異。
如不服本判決應於收受送達後10日內向本院提出上訴書狀，並應
敘述具體理由；如未敘述上訴理由者，應於上訴期間屆滿後20日
內向本院補提理由書（均須按他造當事人之人數附繕本）「切勿
逕送上級法院」。
中    華    民    國    99    年    10    月    29    日
                                      書記官  林香如
附錄法條：
中華民國刑法第339條
（普通詐欺罪）
意圖為自己或第三人不法之所有，以詐術使人將本人或第三人之
物交付者，處5 年以下有期徒刑、拘役或科或併科1 千元以下罰
金。
以前項方法得財產上不法之利益或使第三人得之者，亦同。
前二項之未遂犯罰之。

司法院資訊處製作；財團法人民間司法改革基金會備份。
